【裁判字號】    97,訴,4186
【裁判日期】    971023
【裁判案由】    毒品危害防制條例
【裁判全文】
臺灣板橋地方法院刑事判決              97年度訴字第4186號
公  訴  人  臺灣板橋地方法院檢察署檢察官
被      告  甲○○
                  （現於臺灣臺北監獄臺北分監另案執行中）
上列被告因違反毒品危害防制條例案件，經檢察官提起公訴（97
年度毒偵字第6528號），被告於本院準備程序進行中，就被訴犯
罪事實為有罪之陳述，本院告知簡式審判程序之旨，並聽取其與
公訴人之意見後，經合議庭裁定由受命法官獨任進行簡式審判程
序審理後，判決如下：
    主  文
甲○○施用第一級毒品，累犯，處有期徒刑壹年，扣案之海洛因
殘渣袋貳個，均沒收銷燬之，扣案之分裝袋拾壹個，均沒收；又
施用第二級毒品，累犯，處有期徒刑捌月，扣案之分裝袋拾壹個
及吸食器壹組，均沒收。應執行有期徒刑壹年參月，扣案之海洛
因殘渣袋貳個，均沒收銷燬之，扣案之分裝袋拾壹個及吸食器壹
組，均沒收。
    事  實
一、甲○○前於民國89年間因施用毒品案件，經本院以89年度毒
    聲字第2484號刑事裁定送勒戒處所觀察、勒戒後，認無繼續
    施用毒品之傾向而於89年5 月26日執行完畢釋放出所，且由
    臺灣板橋地方法院檢察署（下稱板橋地檢署）檢察官以89年
    度毒偵字第3023號為不起訴處分確定；又於91年間因施用毒
    品案件，經本院91年度毒聲字第2749號刑事裁定送勒戒處所
    觀察、勒戒後，認無繼續施用毒品之傾向而於91年10月25日
    執行完畢釋放出所，且由板橋地檢署檢察官以91年度毒偵字
    第2874號為不起訴處分確定；再於95年間因施用毒品案件，
    經本院以95年度易字第1925號刑事判決處有期徒刑4 月，且
    得易科罰金確定，並於95年12月21日易科罰金執行完畢；復
    於96年間因施用毒品案件，經本院以96年度訴字第1886號刑
    事判決處有期徒刑7 月、6 月，分別減為有期徒刑3 月又15
    日、3 月，並定應執行有期徒刑6 月，且得易科罰金確定，
    嗣於96年11月6 日以易科罰金執行完畢；另於97年間因施用
    毒品案件，經本院以97年度訴字第103 號刑事判決處有期徒
    刑8 月、7 月，並定應執行有期徒刑1 年1 月確定，及以97
    年度訴字第518 號刑事判決處有期徒刑1 年2 月確定（現在
    監執行中）。
二、詎其仍不知悔改，猶於前開觀察、勒戒執行完畢釋放後5 年
    內已再犯施用毒品依法被追訴處罰後，竟分別基於施用第一
    級毒品海洛因（下稱海洛因）及施用第二級毒品甲基安非他
    命之犯意，於97年7 月28日晚上11時許，在友人蘇仁彥位於
    臺北縣板橋市○○路128 號3 樓之3 住處，以吸食器燒煙之
    方式施用甲基安非他命，另於翌日即同年月29日上午11時許
    ，在上址，以香煙摻海洛因之方式施用海洛因；嗣於同年月
    29日下午1 時50分許，在上址為警查獲，且扣得海洛因殘渣
    袋2 個及其所有供施用毒品用之吸食器1 組、分裝袋11個、
    注射針筒1 支及止血帶1 條（其中注射針筒及止血帶係非供
    本次施用海洛因犯行之用），且經警採集其尿液送驗，結果
    呈海洛因代謝物之嗎啡及安非他命、甲基安非他命之陽性反
    應，始查知上情。
三、案經臺北縣政府警察局板橋分局報告板橋地檢署檢察官偵查
    起訴。
    理  由
壹、程序方面：本件被告甲○○所犯係死刑、無期徒刑、最輕本
    刑3 年以上有期徒刑以外之罪，其於準備程序就前揭被訴事
    實為有罪之陳述，經法官告知簡式審判程序之旨，並聽取其
    與公訴人之意見後，本院認無不得或不宜改依簡式審判程序
    進行之處，爰依刑事訴訟法第273 條之1 第1 項、第284 條
    之1 之規定，由本院合議庭裁定本件由受命法官獨任進行簡
    式審判程序，合先敘明。
貳、實體方面：
一、上開事實，業據被告迭於警詢、偵訊及本院訊問時自白不諱
    ，且被告於前開時間採集之尿液經送驗，結果呈海洛因代謝
    物之嗎啡及安非他命、甲基安非他命之陽性反應乙節，此有
    台灣檢驗科技股份有限公司出具2008/8/19 報告編號CH/200
    8/71196 之濫用藥物檢驗報告及臺北縣政府警察局板橋分局
    偵辦毒品危害防制條例案被移送人姓名及代碼對照表各乙份
    （詳見偵查卷第16及39頁）在卷可稽，並有扣案之分裝袋11
    個及吸食器1 個可證。故被告之自白核與事實相符，應堪予
    採信。是本案事證已臻明確，被告犯行洵堪認定，應予依法
    論科。
二、論罪科刑部分：
(一)、按施用毒品經觀察、勒戒或強制戒治執行完畢釋放後，5 年
    後再施用毒品，應適用毒品危害防制條例第20條第1 、2 項
    之規定，同條例第20條第3 項定有明文。又按於92年7 月9
    日新修正之毒品危害防制條例刪除二犯及三犯之規定，一改
    修法前繁雜之處遇程序，僅將施用毒品者簡化區分為初犯、
    再犯，並認施用毒品者係屬病患性犯人，以觀察、勒戒戒除
    其身癮，並以強制戒治去除其心癮。經觀察、勒戒或強制戒
    治執行完畢釋放後，若係5 年後再犯該條例第10條施用毒品
    罪者，與同條例第20條第1 項、第2 項關於「初犯」之處理
    方式相同，檢察官應先聲請法院裁定令被告入勒戒處所觀察
    、勒戒，並視有無繼續施用毒品傾向，決定應予釋放、為不
    起訴之處分，或應聲請法院裁定令入勒戒處所強制戒治；若
    係5 年內「再犯」同條例第10條施用毒品罪者，依同條例第
    23條第2 項規定，檢察官則應依法追訴。觀諸該條例第20條
    第3 項之修正理由：「觀察、勒戒或強制戒治5 年後再犯者
    ，顯見前所實施之觀察、勒戒或強制戒治已足以遮斷其施用
    毒品之癮，為期自新及協助其戒除毒癮，對此5 年後再犯者
    ，爰明定仍適用初犯之規定，先經觀察、勒戒、強制戒治之
    程序。」及同條例第23條第2 項之修正理由：「為配合簡化
    施用毒品犯之刑事處遇程序，並鑑於經觀察、勒戒或強制戒
    治執行完畢釋放後5 年內再犯者，其再犯率甚高，原據以實
    施之觀察、勒戒及強制戒治既已無法收其實效，自應施以刑
    事處遇。」顯然如施用毒品者係前經觀察、勒戒或強制戒治
    等治療程序執行完畢5 年後，始再施用毒品之「初犯」，因
    前所執行之觀察、勒戒或強制戒治已足收戒除毒癮之效，自
    應重新執行觀察、勒戒或強制戒治等治療程序，並於治療程
    序執行完畢後，由檢察官為不起訴處分，毋庸對之追訴處罰
    ；反之，在「再犯」之情形，因其先前所為治療程序顯未能
    收戒斷毒癮之效，且考量施用毒品者之再犯率偏高，乃簡化
    其刑事處遇程序，而逕予追訴處罰，不再施以治療程序。參
    酌上開立法理由，修正毒品危害防制條例就施用毒品者，祇
    於「初犯及5 年後再犯」二種情形，有其追訴條件之限制，
    即須於初犯經觀察、勒戒或強制戒治釋放後，5 年內均無施
    用毒品之行為，始能認其前所實施之觀察、勒戒或強制戒治
    已足遮斷毒癮，而得於5 年後再犯時，再予適用初犯之規定
    ，重行觀察、勒戒等程序。倘5 年內已經再犯，被依法追訴
    處罰，縱其第三次（或第三次以上）施用毒品之時間在初犯
    釋放5 年以後，即與「5 年後再犯」之情形有別，且因已於
    「5 年內再犯」，顯見其再犯率甚高，原實施觀察、勒戒或
    強制戒治，已無法收其實效，而無5 年戒斷期之存在，自無
    再經觀察、勒戒或強制戒治之必要，應由檢察官逕行起訴，
    始符新法修正之本旨，最高法院95年度臺上字第1071號、95
    年度臺非字第59號判決意旨可資參照。經查，被告有前開事
    實欄一所示之施用毒品前科，此有臺灣高等法院被告前案紀
    錄表及上開不起訴處分書、判決書各乙份在卷可稽，是被告
    於強制戒治執行完畢釋放後5 年以內已再犯被依法追訴處罰
    如上所述，則揆諸前揭判決意旨，本件檢察官起訴被告施用
    第一、二級毒品，符合上開規定，合先敘明。
(二)、又按海洛因及甲基安非他命依毒品危害防制條例第2 條第2
    項第1 、2 款之規定，分別係屬第一、二級毒品，故核被告
    所為，係犯毒品危害防制條例第10條第1 項之施用第一級毒
    品罪及同條例第10條第2 項之施用第二級毒品罪。又被告持
    有海洛因、甲基安非他命分別係供己施用，則其持有之低度
    行為，為施用毒品之高度行為所吸收，均不另論罪。復被告
    所犯二罪之間，犯意各別，行為互殊，應予分論併罰。再查
    ，被告於96年間因施用毒品案件，經本院以96年度訴字第18
    86號刑事判決處有期徒刑7 月、6 月，分別減為有期徒刑3
    月又15日、3 月，並定應執行有期徒刑6 月，且得易科罰金
    確定，嗣於96年11月6 日以易科罰金執行完畢在案，此有上
    開紀錄表可證，是其於受有期徒刑執行完畢後5 年內故意再
    犯有期徒刑以上之前揭二罪，均為累犯，各應依刑法第47條
    第1 項之規定，加重其刑。
(三)、爰審酌被告前有多次施用毒品之犯行，仍不知悔悟，故態復
    萌，再次施用毒品，無視於毒品對於自身健康之戕害及國家
    對於杜絕毒品犯罪之禁令，惟審酌被告犯後坦承犯行，態度
    尚佳，及施用毒品者均具有相當程度之生理成癮性及心理依
    賴性，戒除不易，且犯罪心態與一般刑事犯罪之本質不同，
    非難性較低等一切情狀，分別量處如主文所示之刑，並定應
    執行之刑，以資懲儆。
(四)、至扣案之海洛因殘渣袋2 個，業據被告供述明確（詳見偵查
    卷第8 頁），且因毒品量微難以析離，屬違禁物，不問是否
    屬於犯人與否，均應依毒品危害防制條例第18條第1 項前段
    規定，併予宣告沒收銷燬之。另扣案之分裝袋11個及吸食器
    1 個，係被告所有並供其施用毒品之用乙節，業據被告供述
    甚明（詳見本院卷第43頁），爰依刑法第38條第1 項第2 款
    之規定，均併予宣告沒收。至扣案之注射針筒1 支及止血帶
    1 條，雖係被告所並供其施用海洛因之用，但與其本案施用
    海洛因犯行無涉，並據被告供述至明（詳見本院卷第38頁）
    ，則本院自毋庸併予宣告沒收，附此敘明。
據上論斷，應依刑事訴訟法第273 條之1 第1 項、第299 條第1
項前段，毒品危害防制條例第10條第1 項、第2 項、第18條第1
項前段，刑法第11條前段、第47條第1 項、第51條第5 款、第38
條第1 項第2 款，判決如主文。
本案經檢察官江祐丞到庭執行職務。
中    華    民    國    97     年  10    月     23    日
                  刑事第十八庭法  官  饒金鳳
以上正本證明與原本無異。
如不服本判決，應於判決送達後10日內，向本院提出上訴書狀，
且上訴書狀應敘述具體理由，而上訴書狀未敘述上訴理由者，應
於上訴期間（即自收受判決書之翌日起算10日）屆滿後20日內補
提理由書。
                              書記官  王春森
中    華    民    國    97    年    10    月    23    日
附錄本案論罪科刑之法律條文：
毒品危害防制條例第10條：
施用第一級毒品者，處6 月以上5 年以下有期徒刑。
施用第二級毒品者，處3 年以下有期徒刑。


司法院資訊處製作；財團法人民間司法改革基金會備份。
